【裁判字號】    95,台上,3148
【裁判日期】    950608
【裁判案由】    偽造有價證券
【裁判全文】
最高法院刑事判決            九十五年度台上字第三一四八號
    上  訴  人  台灣高等法院檢察署檢察官
    被      告  甲○○原名劉.
上列上訴人因被告偽造有價證券案件，不服台灣高等法院中華民
國九十五年一月二十日第二審更審判決（九十四年度重上更(三)字
第一四二號，起訴案號：台灣板橋地方法院檢察署八十七年度偵
續字第二四○號），提起上訴，本院判決如下：
    主  文
原判決撤銷，發回台灣高等法院。
    理  由
本件原判決以公訴意旨略稱：被告甲○○（原名劉素美）自民國
七十五年間起，擔任桃園縣蘆竹鄉○○街七十號一樓龍纖股份有
限公司（下稱龍纖公司）之會計兼出納職務，並管理龍纖公司負
責人簡源鑫（下或稱簡某）個人在華南商業銀行新莊分行所開設
之一九六一之二號支票存款帳戶之支票及印鑑章。詎被告竟基於
概括之犯意，自七十八年二月間起，至七十九年四月間止，利用
其業務上保管上述支票及印鑑章之便，未經簡某之同意，先後四
次在龍纖公司盜用簡某之印章，偽造如原判決附表編號一至四所
示之支票及本票共四張。並於票載日期屆至後持以行使；將原判
決附表編號一、三、四所示之支票一張及本票二張，存入其在台
灣省合作金庫新莊支庫所開設之八五○四一之七號活期儲蓄存款
帳戶，以交換兌現；並將原判決附表編號二之支票一張持向銀行
提領現款等情，因認被告涉犯刑法第二百零一條第一項之偽造有
價證券罪嫌。惟經審理結果，認為尚不能證明被告犯罪，因而維
持第一審諭知被告無罪之判決，而駁回檢察官在第二審之上訴，
固非無見。
惟查：(一)、按對於檢察官送達刑事判決書，應於辦公處所向承辦
檢察官為之，如承辦檢察官因差勤、請假、開會或執行其他公務
而不在辦公處所，或有其他不能收受送達文書之障礙事由存在時
，即應向該管檢察長為之。如檢察官並無前述不能收受送達文書
之障礙事由存在，且送達人得在辦公處所會晤承辦檢察官者，因
檢察官在客觀上已可收受該應受送達之文書，猶不加收受，即應
認其送達為合法。本件依據台灣板橋地方法院送達第一審刑事判
決書於檢察官之送達證書所載，送達人法警陳玉朋所填載之送達
時間為「八十七年十二月二十三日」；但承辦檢察官葉靜芳所蓋
簽收戳章之日期則為「八十八年一月四日」（見第一審卷第三一
一頁）。若法警陳玉朋於八十七年十二月二十三日向該承辦檢察
官為送達時，已在辦公處所會晤承辦檢察官，因該檢察官客觀上
已可收受該應受送達之文書，乃故不加收受，依上說明，自仍應
認其送達為合法；縱承辦檢察官所蓋簽收章戳之日期為八十八年
一月四日，亦不影響原已合法送達之效力。故本件送達人於送達
時，是否已在辦公處所會晤該案承辦檢察官葉靜芳，暨該檢察官
當時有無不能收受送達文書之障礙事由存在，即屬本件送達是否
合法之重要關鍵，本院第一次及第二次發回意旨對此均已詳加指
明。原判決雖依憑法警陳玉朋於原審上更(一)審調查時所陳：「當
時做法是院方法警送到檢方執行科分案室，分案室登記後再送檢
方法警室，由法警長簽收，檢方再送給檢察官，本件警長是十二
月二十三日簽收，送給檢察官時間是八十八年一月四日，一月五
日我去收」等語；以及台灣板橋地方法院檢察署法警長李增欣於
原審上更(一)審調查時所陳：「院方送判決書到檢方執行科分案室
，分案室登記統計後送到警長室，我再核對件數無誤後蓋章，全
部蓋完後，分類好，當天直接送到檢察官辦公室，一般我們送過
去後是把本子與判決書放檢察官桌上，檢察官蓋完章後，院方法
警會去收本子。本件情形十二月二十三日送去頂多一天之差，卷
附登記簿上蓋八十七年十二月二十三日，就是執行分案室送到我
那裡的時間，時間若接近下班，頂多第二天就會送給我，故本件
可以確定我是八十七年十二月二十三或二十四日送到檢察官辦公
室桌上，至於檢察官何時蓋章，我不清楚」等語，認定第一審判
決書係由法警陳玉朋轉交由同上檢察署法警長李增欣向承辦檢察
官葉靜芳為送達。並以法警長李增欣證詞中提及「送到檢察官辦
公室桌上」一語，而據以推論其送達第一審判決書時，承辦檢察
官葉靜芳並不在辦公處所，而其僅將該判決書送至該檢察官之辦
公室桌上，並未依法向檢察長為送達，因認其送達為不合法，因
而以承辦檢察官葉靜芳簽收章戳之日期「八十八年一月四日」，
為其實際收受判決書之日期，並據以推論該檢察官於八十八年一
月十一日提起第二審上訴並未逾期。然查法警長李增欣雖證稱：
「故本件可以確定我是八十七年十二月二十三或二十四日送到檢
察官辦公室桌上……」云云，但並未進一步說明其將判決書送到
檢察官辦公室桌上時，該檢察官是否在辦公室內？其是否已會晤
該案承辦檢察官葉靜芳？則當時該檢察官是否有於客觀上已可收
受判決書而猶不加收受之情形？即非明瞭。此項疑點與其送達是
否合法暨檢察官上訴是否逾期攸關。而法警長李增欣所陳之內容
既尚非明瞭，自有再予傳訊究詰釐清明白之必要。乃原審並未傳
訊法警長李增欣就上述疑點詳加究詰訊問明白，僅擷取其所陳「
送到檢察官辦公室桌上」一語，遽謂當時承辦檢察官葉靜芳不在
辦公處所，其又未依法向檢察長為送達，而認其送達為不合法，
尚嫌調查未盡。(二)、本件檢察官認被告涉犯刑法第二百零一條第
一項之偽造有價證券罪，及同法第三百三十六條第二項之業務侵
占罪嫌，並認其所犯上開二罪之間具有方法結果之牽連關係，而
以裁判上一罪起訴。第一審認為不能證明被告有偽造有價證券之
犯行，且被告被訴業務侵占罪（親屬間侵占）部分必須告訴乃論
，而告訴人所提告訴已逾告訴期間，因而就被告被訴偽造有價證
券部分諭知無罪之判決，並另就其被訴業務侵占罪部分為不受理
之諭知。檢察官不服第一審判決而提起第二審上訴，其上訴書中
似未特別聲明僅就第一審關於偽造有價證券部分上訴，則依刑事
訴訟法第三百四十八條第一項後段之規定，應視為其已就第一審
判決全部提起上訴。且縱認其僅就第一審判決關於偽造有價證券
部分聲明上訴，而未就業務侵占部分一併聲明上訴，但因檢察官
原係以被告所涉前述二罪為裁判上一罪起訴，依同法第三百四十
八條第二項所規定之上訴不可分原則，其上訴效力亦應及於業務
侵占部分。本院第一次發回時亦已將判決全部撤銷發回原審，則
原審自應將該部分一併審判，始為適法。乃原審僅就第一審判決
關於偽造有價證券部分加以審判，而置業務侵占部分於不論，依
上說明，自有已受請求之事項而未予判決之違法。(三)、原判決於
理由欄五之（一）、（三）內以：原判決附表編號一所示面額一
百萬元支票，於票載日期七十八年二月三日屆至後，由被告於同
年月九日存入其在台灣省合作金庫新莊支庫（下稱新莊支庫）之
活期儲蓄存款帳戶內交換兌現，嗣於同年月十一日及二十一日，
由被告轉帳八萬五千元及五十二萬元至簡源森在同支庫之甲存支
票帳戶……被告又於同年三月二十四日及同年四月二十四日，自
其上開新莊支庫活期儲蓄存款帳戶分別提領十八萬九千元及四十
五萬元，合計六十三萬九千元交予簡源森；又原判決附表編號三
、四所示面額各五十萬元之本票二紙，於票載日期七十九年四月
九日屆至後，由被告於同年月十一日存入其上開新莊支庫活期儲
蓄存款帳戶內交換兌現，嗣於同年月十三日由該帳戶匯出一百零
八萬元，再加六萬元，合計一百十四萬元匯入簡源森上開甲存支
票帳戶中等情，而據為有利於被告之認定（見原判決第五頁倒數
第七列起至第六頁倒數第九列）。然查被告將原判決附表編號一
、三、四所示之支票及本票存入其新莊支庫帳戶內交換兌現，然
後再自該帳戶提領部分現款陸續轉匯至其夫簡源森之支票帳戶內
，與本件被告被訴偽造簡源鑫名義支票及本票之待證事實究竟有
何關聯？何以被告嗣後將其帳戶內之存款轉帳至簡源森帳戶內，
即可據以認定系爭票據非被告所偽造？猶非全無疑竇，本院前次
發回意旨對此已加以指明。乃原判決對此項疑點仍未詳加剖析論
述明白，遽引為有利於被告之認定，自仍有判決理由不備之可議
。以上或為上訴意旨所指摘，或為本院得依職權調查之事項，應
認原判決仍有撤銷發回之原因。又被告被訴業務侵占部分雖屬
不得上訴於第三審法院之案件，惟檢察官認該部分與被告被訴偽
造有價證券部分具有方法結果之牽連關係，而以裁判上一罪起訴
，本院基於審判不可分原則，自得一併審究，附此敘明。
據上論結，應依刑事訴訟法第三百九十七條、第四百零一條，判
決如主文。
中    華    民    國  九十五  年    六    月    八    日
                      最高法院刑事第四庭
                          審判長法官  吳  雄  銘
                                法官  池  啟  明
                                法官  劉  介  民
                                法官  郭  毓  洲
                                法官  韓  金  秀
      本件正本證明與原本無異
                                      書  記  官
中    華    民    國  九十五  年    六    月   十二   日
                                                      J


司法院資訊處製作；財團法人民間司法改革基金會備份。
